最高法院刑事判決　　　　　　　　　　　　　　　九十一年度台上字第二九八八號
　　上　訴　人　台灣高等法院台南分院檢察署檢察官
　　被　　　告　甲○○
右上訴人因被告搶奪案件，不服台灣高等法院台南分院中華民國九十一年三月五日第
二審更審判決（九十年度重上更(三)字第六○二號，起訴案號：台灣台南地方法院檢察
署八十四年度偵字第三五八六號），提起上訴，本院判決如左：
    主  文
上訴駁回。
    理  由
按刑事訴訟法第三百七十七條規定：上訴於第三審法院，非以判決違背法令為理由，
不得為之。是提起第三審上訴，應以原判決違背法令為理由，係屬法定要件；如果上
訴理由狀並未依據卷內訴訟資料具體指摘原判決不適用何種法則或如何適用不當，或
所指摘原判決違法情事，顯與法律規定得為第三審上訴理由之違法情形不相適合時，
均應認其上訴為違背法律上之程式，予以駁回。本件原判決以公訴意旨略稱：被告甲
○○意圖為自己不法之所有，於民國八十四年三月十日上午十一時四十分許，在台南
市○○○街九巷十二弄五十二號前（起訴書及原審判決均誤載為十巷），趁被害人詹
賽花不備之際，搶奪詹賽花皮包乙只，得手後取出皮包內新台幣（下同）一萬五千元
供己花用，並將該只皮包丟棄在台南市○○街七巷三十二號對面空地，認被告甲○○
涉犯刑法第三百二十五條第一項搶奪罪嫌云云。經審理結果，認被告被訴該部分之犯
罪不能證明，因而撤銷第一審關於論被告甲○○以意圖為自己不法之所有，而搶奪他
人之動產罪，科處有期徒刑柒月之判決，改判諭知該被告無罪。其判決理由係以被告
自警訊起即堅決否認有搶奪被害人詹賽花財物之犯行，並參酌證人周明珠、葉啟亮、
黃世豐等人之證詞及卷附警員林獻中書面報告、機車行車執照影本、機車彩色照片、
台南市警察局第一分局刑事案件移送書及點名單上檢察官批示、押票回證、考勤表、
南宇公司員工請假紀錄卡、三月份銑床加工進度表影本、台南市警察局第一分局民國
八十四年九月一日南警一刑字第一二九二三號函暨附圖、八十四年九月一日南市警一
刑字第一二九二三號函檢送之專案調查表、工廠平面圖及工作位置彩色現場照片十二
幀、八十六年四月二十二日南警一刑字第九七四號函暨附圖等證據資料，而為論斷。
並說明被害人詹賽花在驟遭搶奪、驚恐急迫之瞬間，自稱在被搶完時，曾去拉行搶者
之機車等語，而認其對於歹徒所騎乘之機車必有相當深刻之印象，自能細察歹徒所騎
機車之廠牌、汽缸容量而加以明確指認，然本件被告甲○○所騎乘之綠色機車係ＶＥ
Ｄ｜六五九號山葉五十西西，與被害人所指之機車並不相符，且被害人於警訊時亦已
明確指稱：警方查獲被告所騎之輕機（車）不是當天歹徒向伊行搶騎之機車等語，而
認被害人應無因同為綠色機車而有誤認情形，行搶者之機車與被告之機車型式，有明
顯出入，難認被告即為行搶之人；又被告所自白之髮型與被害人所指並非完全一致，
被害人所指歹徒髮型特徵，是否與案發時被告之頭髮相當，尚無其他積極證據足供比
對，即不足以被告自承其頭髮是長的，而推認被告為被害人所指行搶之人；又證人周
明珠、葉啟亮及黃世豐等人雖證稱：伊等係依據公司之考勤表紀錄載明被告當日有上
班至十二時一分才離開，但案發當時伊等並未全程與被告在一起工作，並無從確知當
時被告之所在等語，惟該公司並無隔間，又有嚴格之管制，證人葉啟亮證稱：公司員
工二十餘人，被告均正常上下班，他曾請過假，但沒有溜班出去，他機車大部分停前
面，倘工人溜班去牽車，極易為人發覺，過去沒有員工溜班出去，如有事出去，均有
交待，且事後也有請假等語，而認被告既依規定打卡後離開公司，即無從推測被告有
溜班外出行搶之事，且以被害人詹賽花所稱：被搶時間為上午十一時五十分計算，並
實測遭搶奪地點至棄置皮包處及南宇公司所需時間，至少需八分三十秒，另尚需加上
清點行搶財物、停放機車及進入公司之時間，被告能否於行搶後在同日十二時零一分
回到公司打卡，並非無疑？而認台南市警察局第一分局八十六年四月二十二日南市警
一刑字第九七四號函，尚難資為不利於被告甲○○之證據；末以被告雖於被查獲之八
十四年三月二十二日二十三時二十分，在警訊中自白：「（問：你於何時何地搶奪詹
賽花所有之皮包？）於八十四年三月上旬左右，大約近中午，在南市○○○街附近，
但是我是以大哥車禍在台北，沒車資可北上探病，而行騙其財物，得手多少錢記不清
楚，也沒有拿其皮包，亦無拿其他物件，錢已花完了」等語，惟被告於同日警訊時已
坦承多次以上開方法向路人索取財物，故其不否認於八十四年三月上旬以同一方法行
騙等情，僅在敘明其行騙事實，並未明確自白於八十四年三月「十日」搶奪被害人詹
賽花財物，被告此項自白，亦難謂與行搶事實相符，應認難採為被告有罪之認定，已
在理由內依憑卷證資料，詳細敘明其得心證之理由。從形式上觀察，原判決並無採證
違反法則之違法情形存在。檢察官上訴意旨仍以原審未就案發相同時間以機車實地勘
測、未說明被告警訊時坦承有在場行騙之不利供述何以不足採及原審以被害人所指陳
行搶機車與被告機車有出入而認被告非行搶之人有違經驗法則而有適用法則不當之違
誤云云，核係對原判決理由已經說明之事項及原審取捨證據與自由判斷證據證明力之
職權行使，徒執相異之價值判斷，而為單純事實上之爭執，並未就原判決所為論斷究
如何違背經驗法則、論理法則，依據卷內訴訟資料具體指明，難認已符合首揭法定之
第三審上訴要件，其上訴違背法律上之程式，應予駁回。
據上論結，應依刑事訴訟法第三百九十五條前段，判決如主文。
中      華      民      國    九十一    年      五      月     三十     日
                              最高法院刑事第十庭
                                  審判長法官  林  增  福
                                        法官  邵  燕  玲
                                        法官  吳  昆  仁
                                        法官  陳  世  雄
                                        法官  惠  光  霞
      右正本證明與原本無異
                                              書  記  官
中      華      民      國    九十一    年      六      月      五      日
